臺灣臺中地方法院刑事判決　　　　　　　99年度訴字第3126號
公　訴　人　臺灣臺中地方法院檢察署檢察官
被　　　告　陳世宛
指定辯護人　陳家驊律師
上列被告因毒品危害防制條例等案件，經檢察官提起公訴（99年
度偵字第18474 號），本院判決如下：
    主    文
陳世宛明知為禁藥而轉讓，處有期徒刑貳年；又明知為禁藥而轉
讓，處有期徒刑肆月。應執行有期徒刑貳年貳月。
    犯罪事實
一、陳世宛明知甲基安非他命為毒品危害防制條例第2 條第2 項
    第2 款所列之第二級毒品，亦為經行政院衛生署公告禁止於
    醫療上使用，屬藥事法第22條第1 項第1 款所稱之禁藥，不
    得轉讓，竟分別基於轉讓禁藥甲基安非他命之犯意，而為下
    列轉讓甲基安非他命之行為：
  (一)於民國99年4 月7 日14時1 分35秒許、同日14時19分36秒許
    ，張余聰先後以0000000000號行動電話、（04）00000000號
    電話撥打陳世宛所有之0000000000號行動電話（該SIM 卡置
    入其所有之不詳廠牌手機使用，手機序號為00000000000000
    號），表示欲與陳世宛見面，隨後其2 人在臺中市大雅區○
    ○○路132 號陳世宛居住處，張余聰即向陳世宛借用甲基安
    非他命，並表示當日隨即就會返還，陳世宛應允後，遂將其
    供己施用之甲基安非他命（陳世宛施用甲基安非他命部分，
    業經送觀察、勒戒執行完畢），無償借貸而轉讓毛重約半錢
    （即毛重約1.875 公克）之禁藥甲基安非他命予張余聰。
  (二)於99年4 月29日8 、9 時許，在臺中市大雅區○○○路132
    號陳世宛居住處，將其供己施用之甲基安非他命，無償轉讓
    可供施用1 次之微量甲基安非他命（實際數量不明）予余秉
    桓施用。嗣為警循線查獲。
二、案經行政院海岸巡防署中部地區巡防局第三海岸巡防總隊移
    送臺灣臺中地方法院檢察署檢察官偵查起訴。
    理    由
壹、證據能力之說明：
一、按被告以外之人於偵查中向檢察官所為陳述，除顯有不可信
    之情況者外，得為證據，刑事訴訟法第159 條之1 第2 項定
    有明文。又考其立法意旨，係以刑事訴訟法規定檢察官代表
    國家偵查犯罪、實施公訴，依法其有訊問被告、證人及鑑定
    人之職權，證人、鑑定人且須具結，而實務運作時，偵查中
    檢察官向被告以外之人所取得之陳述，原則上均能遵守法律
    規定，不致違法取供，其可信性極高，為兼顧理論與實務，
    爰於第二項明定被告以外之人於偵查中向檢察官所為之陳述
    ，除顯有不可信之情況者外，得為證據（立法理由參照）。
    查本案證人張余聰、余秉桓於偵查中經具結而為證述，本院
    亦查無上開證述有何顯不可信之情況，且檢察官、被告及其
    辯護人於本院審理時陳明同意作為證據（見本院卷第160 頁
    ），故上開證人於偵查中之證述，均有證據能力。
二、再按電話監聽譯文（通訊監察譯文），僅屬依據監聽錄音結
    果予以翻譯之文字，固具文書證據之外觀，但實際上仍應認
    監聽所得之錄音帶，始屬調查犯罪所得之證物，乃刑事訴訟
    法第165 條之1 第2 項所稱之新科技證物，如其蒐證程序合
    法，且當事人已承認監聽錄音譯文之內容屬實，或對於該譯
    文內容並無爭執，而法院復已就該譯文依法踐行調查證據程
    序者，該監聽錄音之譯文即與播放錄音有同等價值，自有證
    據能力（最高法院98年度台上字第527 號判決意旨參照）。
    查本案係經行政院海岸巡防署中部地區巡防局第三海岸巡防
    總隊就被告所使用之門號0000000000號行動電話向本院聲請
    核發通訊監察書（99年度聲監字第000522號）實施通訊監察
    、錄音（見警聲搜卷第12至14頁），經審酌上開通訊監察書
    之核發過程及記載事項，符合通訊保障及監察法之相關規定
    ，本案依前述通訊監察書所實施之通訊監察、錄音，自屬合
    法，則依監聽所得之錄音內容，自具有證據能力。而司法警
    察依據監聽錄音內容製作之錄音譯文（製作人為行政院海岸
    巡防署中部地區巡防局第三海岸巡防總隊司法組組員中士易
    緯宣，見本院卷第110 頁職務報告書），本院於審理時業已
    就上開通訊監察譯文依法提示檢察官、被告及辯護人，踐行
    調查證據之程序，且檢察官、被告及其辯護人於本院審理時
    陳明同意作為證據（見本院卷第114 頁），是監聽錄音譯文
    經核與監聽錄音具有相同之價值，自有證據能力。
三、另按被告以外之人於審判外之陳述，雖不符前4 條之規定，
    而經當事人於審判程序同意作為證據，法院審酌該言詞陳述
    或書面陳述作成時之情況，認為適當者，亦得為證據，刑事
    訴訟第159 條之5 定有明文。查本判決以下所引用其餘被告
    以外之人於審判外之言詞及書面陳述而不符合刑事訴訟法第
    159 條之1 至之159 條之4 之規定者，業經本院於審理時復
    當庭提示而為合法之調查，公訴人、被告及辯護人均同意作
    為證據（見本院卷第160 頁），復經本院審酌前開證據作成
    或取得之狀況，並無非法或不當取證之情事，復亦查無有何
    顯不可信之情況，自均有證據能力
貳、得心證之理由：
一、訊據被告陳世宛對於上開轉讓甲基安非他命予張余聰之犯罪
    事實坦承不諱；被告對於轉讓甲基安非他命予余秉桓之犯行
    則矢口否認，辯稱：伊將甲基安非他命放在居住處，余秉桓
    自己拿來施用的，伊當時沒有同意或不同意，伊沒有提供予
    余秉桓，也沒有收錢云云（見本院卷第115 頁背面、139 頁
    ）。惟查：
  (一)轉讓甲基安非他命予張余聰部分：
  1.於99年4 月7 日14時1 分35秒許、同日14時19分36秒許，張
    余聰先後以0000000000號行動電話、（04）00000000號電話
    撥打陳世宛所有之0000000000號行動電話（該SIM 卡置入其
    所有之不詳廠牌手機使用，手機序號為00000000000000號）
    ，表示欲與被告見面，隨後其2 人在臺中市大雅區○○○路
    132 號被告居住處，被告將毛重約半錢（即毛重約1.875 公
    克）之甲基安非他命交予張余聰等情，業據被告於偵查及本
    院審理時自白在卷（見偵卷第211 至212 頁、本院卷第28、
    115 頁），而證人張余聰於偵查中亦證稱：曾於當日向陳世
    宛拿取甲基安非他命等語（見偵卷第179 至180 頁，至於是
    因買賣或無償轉讓而取得，則詳如下述），互核一致，並有
    門號0000000000號行動電話之監聽譯文1 份在卷可稽（見偵
    卷第50頁），足認被告此部分不利於己之自白與事實相符，
    應堪採信。證人張余聰於本院審理時證稱：當日未向被告拿
    取甲基安非他命云云（見本院卷第77頁），顯係迴護被告之
    詞，不足採信。故被告於上開時、地，將毛重約半錢（即毛
    重約1.875 公克）之甲基安非他命交予張余聰之事實，即堪
    認定。
  2.於99年4 月7 日14時1 分35秒張余聰撥打電話予被告前某時
    許，張余聰為向被告借用甲基安非他命，而向余秉桓詢問被
    告之行動電話號碼，張余聰因而得知被告之行動電話號碼為
    0000000000號，而後余秉桓因顧及張余聰信用不佳，為勸阻
    被告將甲基安非他命借貸予張余聰，遂於同日16時45分41秒
    許，以其使用之0000000000號行動電話撥打被告使用之0000
    000000號行動電話，欲勸阻被告，然因被告已將甲基安非他
    命借予張余聰，而不及勸阻等情，業據證人余秉桓於警詢、
    偵查及本院審理時證述甚詳（見偵查卷第65至66、141 頁、
    本院卷第74至75頁），並有監聽譯文可稽（見偵查卷第51頁
    ），核與被告於偵查及本院審理時供述相符（見偵卷第211
    至212 頁、本院卷第28、115 頁）。且徵之上開監聽譯文所
    載：
    Ｂ（即余秉桓）：畜生他（指張余聰）跟你借電腦了喔？最
        好不要。
    Ａ（即被告）：來不及了。
    Ｂ：不是跟你說不要，又不知道他人品怎樣？
    Ａ：恩。
    Ｂ：他跟你借幾台？
    Ａ：全部阿。
    Ｂ：一台全部借去喔？
    Ａ：半台啦。
    Ｂ：有說哪時候還你嗎？
    Ａ：等一下就回來了阿。
    Ｂ：盡量不要啦。
    Ａ：好啦。
    觀之其對話內容語意，核與證人余秉桓證述：「我與陳世宛
    的通話。陳世宛借給張余聰安非他命，我告訴他不要借，因
    為他向很多人借都沒有還，而且還欠很多錢，被告說他已經
    借給張余聰了，說張余聰等一下會過來還。」等語一致（見
    本院卷第74頁），故證人余秉桓證述與事實相符，足堪採信
    。
  3.證人張余聰於偵查中雖證稱：伊在99年4 月間跟被告拿過1
    次毒品，是唯一1 次跟被告拿毒品，當時在電話中有說要拿
    電腦，意思就是要拿毒品，因被告當時身上沒有毒品，所以
    叫伊先回被告大雅住處等被告，之後向被告買了1 點多公克
    安非他命，價值約新臺幣（下同）4500元，交易當時沒有付
    錢，是到隔天才去被告家先付2000元，過幾天才把剩下的25
    00元付清云云。於本院審理時則證稱：「（請提示偵卷第17
    9 、180 頁，你在偵訊中所述是否實在？）不實在。我所說
    跟他拿安非他命部分不實在。實際上我沒有向他拿。那是因
    為余秉桓說我有賣毒品給他，我以為是被告要他這樣說的，
    所以我就這樣說被告。」、「因為我自己賣毒品的案件，在
    開庭的時候，余秉桓當庭作證說我有賣毒品給他。」、「（
    你在99年8 月9 日偵訊中說，你隔天有付了兩千元給被告，
    過幾天再付兩千五，這實在嗎？）不實在。我沒有跟他拿過
    藥，幹嘛付他錢。」云云（見本院卷第77頁），其前後證述
    不一，證人張余聰於偵查中之證述是否屬實，已值啟疑。
  4.又被告將甲基安非他命借予張余聰後，因張余聰未依約定返
    還甲基安非他命，被告乃先於99年4 月8 日21時25分22秒許
    ，以其使用之0000000000號行動電話撥打不詳姓名男子使用
    之0000000000號行動電話，將此事告知該不詳男子，並委託
    其尋找張余聰，其通話如下：
    被告：畜生人勒？
    某男：不知道耶。
    被告：你現在哪？
    某男：我在家阿。
    被告：他叫我幫他，給我跑5000塊。
    某男：我有看到他再跟你聯絡啦。
    被告：好阿。
    後於99年4 月10日19時56分52秒許，以其使用之0000000000
    號行動電話撥打余秉桓使用之0000000000號行動電話，委由
    余秉恆尋找張余聰，其通話如下：
    被告：回來的時候要把畜生的東西用出來。
    余秉恆：錢都不見了就對了啦，他電話都打不通。
    被告：我這裡要出庭阿，遇到山蹦（同音），山蹦說要處理
          他很容易拉。
    余秉恆：好啦。
    有監聽譯文2 則在卷足憑（見偵卷第51頁），並經證人余秉
    桓於偵查及本院審理時證述甚詳（見偵卷第141 頁、本院卷
    第74頁），是被告於99年4 月7 日將甲基安非他命交予張余
    聰後，仍分別於同年月8 日、10日一再尋找張余聰之事實，
    即堪認定。倘證人張余聰於偵查中證述：伊於99年4 月7 日
    向被告購買甲基安非他命後，於翌日（即8 日）去被告家先
    付2000元，過幾天才把剩下的2500元付清云云為真，何以被
    告仍分別於同年月8 日、10日一再尋找張余聰，並委託余秉
    桓等人向張余聰索討甲基安非他命？故證人於偵查中之證述
    ，顯與事證不符，不足採信。
  5.再者，被告之友人余秉桓於偵查中證稱：伊於99年4 月29日
    凌晨某時許，在臺中縣大雅鄉「雅環保齡球館」旁，向張余
    聰購買毒品，當時伊係以公共電話與張余聰使用之門號0000
    000000號行動電話聯絡等語，經臺灣臺中地方法院檢察署檢
    察官偵查後，以張余聰犯罪嫌疑不足，而為不起訴處分確定
    ，有臺灣高等法院臺灣臺中地方法院檢察署檢察官前案紀錄
    表、臺灣臺中地方法院檢察署檢察官99年度偵字第15928 號
    不起訴處分書各1 份在卷足稽（見本院卷第80至83頁），故
    證人張余聰於本院審理時證稱：因誤以為被告指使余秉桓指
    證伊販賣毒品，故於偵查中指證向被告購買甲基安非他命等
    語，即非無據，應堪採信。
  6.另公訴檢察官認：於99年4 月21日18時6 分許，證人張余聰
    以號碼為00000000000之電話撥給被告，通話內容如下：張
    余聰：你在哪？
    被告：我在潭子。
    張余聰：你有要回去嗎？
    被告：還沒，怎樣。
    張余聰：我想說去你那邊一下。
    被告：等一下啦，我等一下要回去裝電腦。
    張余聰：喔，好。
    依上開通話內容觀之，其2 人並未言及任何積欠金錢或財物
    之言語，語氣間大有前嫌盡棄之平和，顯然於99年4 月21之
    前，證人張余聰業已給付上開購買毒品甲基安非他命之款項
    予被告至為明確，足認證人張余聰確係向被告購買甲基安非
    他命等語（見本院卷第151 至152 頁檢察官論告書，監聽譯
    文則見偵卷第51頁）。惟被告否認上開通話係與張余聰間之
    通話（見本院卷第139 頁背面），且徵之上開監聽譯文之記
    載，00000000000號電話係設於「神林南路7 －11」，該電
    話顯係公用電話，檢察官亦未舉證證明上開通話係被告與張
    余聰間之通話。況刑事法上之販賣行為，須以營利為目的之
    買賣方屬之，此與民事上之買賣概念尚有不同，故如欠缺營
    利目的，僅能認係轉讓行為，尚無逕以販賣有關罪責相繩之
    餘地（最高法院96年度台上字第175 號判決參照）。本案被
    告係將其持有之甲基安非他命借予張余聰之事實，詳如前述
    ，其交付甲基安非他命時，並無營利之犯意，縱事後張余聰
    已將甲基安非他命返還被告，或因未能返還甲基安非他命實
    物，而以現金折抵，因被告無營利之犯意，自難以販賣第二
    級毒品罪相繩，故自難以上開監聽譯文而為被告不利之認定
    。
  7.綜上，檢察官以證人張余聰於偵查中之證述為據，認被告係
    犯毒品危害防制條例第4 條第2 項販賣第二級毒品罪嫌，然
    證人張余聰偵查中之證述，與事實不符而不足採信，且被告
    係因施用而持有轉讓予張余聰之甲基安非他命，又無其他積
    極證據足認被告係意圖營利而販入其轉讓予張余聰之甲基安
    非他命，自難對被告科以販賣第二級毒品罪，故檢察官認被
    告係犯販賣第二級毒品罪，容有誤會。是被告轉讓甲基安非
    他命予張余聰之事實，足堪認定。
  (二)轉讓甲基安非他命予余秉桓部分：
    被告於上開時、地，將其供己施用之甲基安非他命，無償轉
    讓可供施用1 次之微量甲基安非他命予余秉桓施用之事實，
    業據被告於偵查（見偵卷第171 至172 頁）及本院審理時（
    見本院卷第28、56頁）坦承不諱，核與證人余秉桓於警詢（
    見偵卷第63至64頁）、偵查（見偵卷第140 至141 頁）及本
    院審理時（見本院卷第75頁背面）證述情節相符。且被告為
    警查獲後，經警採集其尿液送驗結果，呈甲基安非他命陽性
    反應，有銓昕科技股份有限公司濫用藥物尿液檢驗報告1 份
    在卷可稽（見本院卷第30頁），足認被告因施用而持有甲基
    安非他命；另證人余秉桓為警查獲後，因施用甲基安非他命
    ，經本院裁定送觀察、勒戒，於99年6 月7 日執行完畢等情
    ，亦有臺灣高等法院被告前案紀錄表、本院99年度毒聲字第
    335 號裁定各1 份在卷可稽（見本院卷第146 至149 頁），
    足證證人余秉桓確有施用甲基安非他命劣習，故證人余秉桓
    證述：伊向被告索取甲基安非他命施用等語，亦堪採信。準
    此，被告不利於己之自白核與證人余秉桓之證述情節相符，
    足認被告不利於己之自白與事實相符，應堪採信。是被告所
    辯顯係卸責之詞，不足採信，被告轉讓禁藥甲基安非他命予
    余秉桓之事實，亦堪認定。
  (三)再被告轉讓予張余聰、余秉桓之禁藥，應係甲基安非他命乙
    節，業據被告於本院審理中供述在卷（見本院卷第139 頁）
    ；且被告為警查獲後，經警採集其尿液送驗結果，呈甲基安
    非他命陽性反應，有銓昕科技股份有限公司濫用藥物尿液檢
    驗報告1 份在卷可稽（見本院卷第30頁），足認被告因施用
    而持有甲基安非他命；再參酌國內施用毒品所施用之安非他
    命類毒品大部分均為甲基安非他命，亦有行政院衛生署管制
    藥品管理局93年11月2 日管檢字第0930010499號函在卷可按
    （見本院卷第135 頁），是此部分事實，亦堪認定。
  (四)綜上所述，本案事證明確，被告不利於己之自白與事實相符
    ，應堪採信，其餘所辯顯係卸責之詞，不足採信。
二、按安非他命類藥品業經行政院衛生署於69年12月8 日，以衛
    署藥字第301124號；於79年10月9 日，以衛署藥字第904142
    號公告禁止於醫療上使用，而屬藥事法第22條第1 項第1 款
    所稱之「禁藥」。又藥事法第83條第1 項轉讓禁藥罪之法定
    刑為7 年以下有期徒刑，得併科新臺幣5 百萬元以下罰金，
    較毒品危害防制條例第8 條第2 項轉讓第二級毒品罪之法定
    刑為重。藥事法第83條第1 項係於93年4 月21日修正公布，
    同年月23日起施行，為毒品危害防制條例之後法。毒品之範
    圍尚包括影響精神物質與其製品。而藥事之管理，亦非僅止
    於藥品之管理。又毒品未必係經公告之禁藥，禁藥亦未必為
    毒品。毒品危害防制條例與藥事法二者，並無必然之特別法
    與普通法關係。故除有轉讓之第二級毒品達毒品危害防制條
    例第8 條第6 項之一定數量，經依法加重後之法定刑較藥事
    法第83條第1 項之法定刑為重之情形外，因藥事法第83條第
    1 項為後法，且為重法，應優先適用藥事法處罰（最高法院
    96年度臺上字第3582號判決、99年度台上字第630 、2476、
    3995號刑事判決參照）。本案被告轉讓予張余聰之甲基安非
    他命毛重約半錢（即毛重約1.875 公克），轉讓予余秉桓之
    甲基安非他命約可施用1 次（微量），均未達行政院93 年1
    月7 日院台法字第0930080551號令頒轉讓持有毒品加重其持
    之數量標準第2 條關於第二級毒品在10公克以上之規定，故
    依法規競合，以重法優於輕法之適用法則，本案被告轉讓甲
    基安非他命之犯行，自應適用藥事法論處。核被告就犯罪事
    實一、(一)、(二)轉讓甲基安非他命部分所為，均係犯藥事法第
    83條第1 項轉讓禁藥罪。次按法院審判之對象係檢察官起訴
    之公訴事實，至檢察官以何一罪名提起公訴，對法院而言均
    無拘束力，此所以刑事訴訟法第300 條規定，科刑或免刑之
    判決，法院得就起訴之犯罪事實，變更檢察官所引應適用法
    條之原因。亦即法院在起訴犯罪事實同一性之範圍內，不受
    起訴法條之拘束，得自由認定事實，適用法律，以期訴訟經
    濟之要求，但為兼顧被告之防禦權，並符合不告不理之旨意
    ，自須於公訴事實之同一性範圍內，始得為之。又由於犯罪
    乃侵害法益之行為，犯罪事實自屬侵害性之社會事實，亦即
    刑法加以定型化之構成要件事實，故此所謂「同一性」，應
    以侵害性行為之內容是否雷同，犯罪構成要件是否具有共通
    性為準，若二罪名之構成要件具有相當程度之吻合，即可謂
    具有同一性。查藥事法第83條第1 項轉讓禁藥甲基安非他命
    罪，係以甲基安非他命無償交付予他人為構成要件，此與毒
    品危害防制條例第4 條第2 項之販賣第二級毒品甲基安非他
    命罪，同係以甲基安非他命交付予他人為部分之構成要件，
    二者所異者，乃前者係無償，後者則係有償，但皆以甲基安
    非他命為客體，且二罪名之構成要件具有相當程度之吻合，
    應認為具有同一性（最高法院97年度台上字第3640號判決意
    旨參照）。公訴意旨認被告此部分係犯毒品危害防制條例第
    4 條第2 項之罪，容有誤會，自應由本院於基本社會事實同
    一之範圍內，並對被告告知所犯上開藥事法第83條第1 項罪
    名後（見本院卷第159 頁背面），變更起訴法條。又被告先
    後轉讓甲基安非他命2 次，對象不同，且均係出於各別犯意
    ，且各次轉讓行為，在時間差距上並非難以區分，每次轉讓
    行為皆可獨立成罪而構成同一之罪名，在刑法評價上尚非不
    具獨立性，自應分論併罰，是被告所為2 次轉讓甲基安非他
    命犯行，應予分論併罰。爰審酌被告轉讓禁藥，助長禁藥甲
    基安非他命之流通，戕害他人身心健康，對社會治安亦有相
    當程度之危害，並兼衡其各次轉讓甲基安非他命之數量，犯
    罪之動機、手段及犯後坦承轉讓甲基安非他命予張余聰，曾
    承認轉讓甲基安非他命予余秉桓，而後又否認等犯罪後之態
    度等一切情狀，分別量處如主文所示之刑，並定其應執行之
    刑。另張余聰雖撥打被告使用之門號0000000000號行動電話
    與被告聯絡，惟該2 次通話中，被告與張余聰並未談及借用
    甲基安非他命一事，係被告與張余聰見面後，張余聰始向被
    告談及借用甲基安非他命一事，詳如前述，是扣案之門號
    0000000000號SIM 卡（包括未扣案之手機序號為0000000000
    0000號之不詳廠牌手機）經查未供本案轉讓行為聯絡使用；
    另扣案之扣得黑色MREN手機1 支（手機序號：000000000000
    000 ，內含門號0000000000號SIM 卡1 張），亦無證據足認
    係供本案犯罪使用，爰均不另為沒收之諭知，附此敘明。
據上論斷，應依刑事訴訟法第299 條第1 項前段、第300 條，藥
事法第83條第1 項，刑法第11條前段、第51條第5 款，判決如主
文。
本案經檢察官林秀菊到庭執行職務。
中    華    民    國   100    年    6     月    14    日
                  刑事第九庭    審判長法  官  林靜芬
                                      法  官  柯志民
                                      法  官  楊文廣
以上正本證明與原本無異。
如不服本判決應於收受判決後10日內向本院提出上訴書狀，並應
敘述具體理由；其未敘述上訴理由者，應於上訴期間屆滿後20日
內向本院補提理由書（均須按他造當事人之人數附繕本）「切勿
逕送上級法院」。
中    華    民    國   100    年    6     月    14    日
                                      書記官  陳靖騰
附錄論罪科刑法條：
藥事法第83條第1項
明知為偽藥或禁藥，而販賣、供應、調劑、運送、寄藏、牙保、
轉讓或意圖販賣而陳列者，處7 年以下有期徒刑，得併科新臺幣
5 百萬元以下罰金